臺灣臺南地方法院刑事判決　　　　　　　 94年度訴字第261號
　　公　訴　人　臺灣臺南地方法院檢察署檢察官
　　被　　　告　甲○○
　　選任辯護人　郭淑萍律師
上列被告因違反槍砲彈藥刀械管制條例案件，經檢察官提起公訴
（93年度偵字第11639號、第11661號、第11802號、第12057號、
第12925號、第12919號、第12928號、第12933號、第12934號、9
4年度偵字第642號、第988號、第1074號、第1251號、第1520號
、第2429號、第2599號、第2752號）及以同一事實移送併案審理
（94年度偵字第2757號），本院判決如下：
    主  文
甲○○無罪。
    理  由
一、公訴意旨略以：被告甲○○（綽號：「黑忠」）與被告丙○○（業經本院判決無罪）間為朋友關係。緣被告己○○（綽
    號：「鳥哥」，現由本院審理中）基於販賣具殺傷力之改造
    手槍、子彈之概括犯意，先於民國（下同）九十二年十一、
    十二月起，至九十三年一月底止，自綽號「小唐」之戊○○
    （本院另案審理中）處，以每枝新臺幣（下同）三萬元之價
    格，陸續購得由戊○○所改造具有殺傷力之仿ＢＥＲＥＴＴ
    Ａ廠八四型半自動手槍八枝及子彈約一百六十五顆。被告己○○即與被告庚○○、丁○○（被告庚○○、丁○○均由本
    院審理中）共同基於販賣改造手槍、子彈之概括犯意聯絡，
    由被告己○○負責提供上開槍、彈，被告庚○○與丁○○則
    負責尋找買主之方式，販售前開槍、彈。被告丁○○與庚○○即於九十三年四月間某日，共同前往高雄縣鳳山市○○○
    路一五二號處，以四萬元之價格，販賣一枝改造手槍及十顆
    子彈予被告辛○○（業經本院判決無罪）持有。被告辛○○
    於持有上開槍、彈後，旋於翌日（即九十三年四、五月間某
    日），再將上開改造手槍、子彈，以七萬元之價格（此部分
    款項尚未收取），在高雄縣大寮鄉○○路一三九之一○二號
    丙○○所經營之「協聯企業有限公司」（下稱協聯公司）處
    ，販賣予被告丙○○持有。而被告丙○○持有上開改造手槍
    、子彈後，先置於其辦公室內大廳之玻璃櫃內，嗣約於一週
    後，復將上開槍、彈交付予被告甲○○保管寄藏，請其代為
    找尋槍彈之買主。被告甲○○於持有上開槍、彈後之翌日下
    午三、四時許，即與被告丙○○共同基於販賣前開改造手槍
    、子彈之犯意聯絡，由被告甲○○出面，以五萬元之價格，
    在高雄市○○○路六號六樓之二房間內，將上開槍、彈販賣
    予被告乙○○（綽號：「阿亮」，業經本院判決無罪）持有
    。而上開改造手槍、子彈，嗣均遭被告乙○○丟棄，而未扣
    案。因認被告甲○○涉違反修正前槍砲彈藥刀械管制條例第
    十一條第一項、第四項、同條例第十二條第一項、第四項之
    販賣改造手槍及子彈罪嫌等語。
二、按案件由犯罪地或被告之住所、居所或所在地之法院管轄；
    又一人犯數罪者、數人共犯一罪或數罪者、數人同時在同一
    處所各別犯罪者，為相牽連之案件，刑事訴訟法第五條、第
    七條分別定有明文。本件同案被告己○○起訴時之所在地既
    為臺南市，本院即有管轄權，而被告甲○○因此依同法第七
    條第三款之規定，亦得由本院管轄，先予敘明。
三、本件公訴人認被告甲○○涉犯違反修正前槍砲彈藥刀械管制
    條例第十一條、第十二條之罪嫌，無非以：前揭改造手槍、
    子彈已經轉手多人，從被告己○○向戊○○買來後，陸續交
    由被告丁○○、辛○○、丙○○、甲○○、乙○○等人持有
    或轉手，上開改造槍、彈雖未扣案，但既由己○○處販出，
    由其他證據可證明其有殺傷力，否則乙○○不可能付款，故
    認被告甲○○所販賣或持有之前揭改造手槍一支、子彈十顆
    ，均具有殺傷力等節，為其主要憑據。
四、按犯罪事實應依證據認定之，無證據不得認定其犯罪事實，
    又不能證明被告犯罪者，應諭知無罪之判決，刑事訴訟法第
    一百五十四條第二項、第三百零一條第一項分別定有明文。
    訊之被告甲○○堅決否認其有上開犯行，辯稱：伊不認罪，
    前開改造手槍、子彈均無殺傷力等語。被告選任辯護人則為
    之辯護稱：由同案被告乙○○之供詞以觀，前揭改造手槍應
    無殺傷力，不能依檢察官所述，僅以推測之方法認定上開改
    造槍、彈有殺傷力等語。
五、經查：
    （一）前揭公訴人所指之改造手槍一枝、子彈十顆，乃先由
          被告己○○自戊○○處購得後，先後輾轉由被告洪秉
          村售予被告辛○○持有、被告辛○○再交予被告柯泰
          和持有、被告丙○○復交予被告甲○○持有，末再由
          被告甲○○售予被告乙○○持有，嗣由被告乙○○將
          之棄置高雄市運河（愛河）中，而未扣案等情，業經
          被告甲○○及同案被告己○○、丁○○、辛○○、柯
          泰和、乙○○等人分次於本院審理時供承在卷（見本
          院卷九十四年四月七日、同年七月二十四日準備程序
          筆錄及同年八月三日、同年九月七日審判筆錄；其中
          被告辛○○、丙○○僅承認交付，但否認販賣系爭槍
          、彈，附此說明），且與公訴人起訴犯罪事實所認定
          系爭改造槍、彈之前後經手情形一致。從而，本件被
          告乙○○自被告甲○○處所購得之系爭改造手槍、子
          彈並未扣案，應可認定。
    （二）按槍砲彈藥刀械管制條例第四條第一項第一款、第二
          款所規定之槍砲、彈藥，係分別包含「槍砲」、「彈
          藥」「其他可發射金屬或子彈具有殺傷力之各式槍砲
          」；「各式槍砲所使用之砲彈、子彈及其他具有殺傷
          力或破壞性之各類炸彈、爆製物」，依此可知上開條
          例所規範之槍砲、彈藥，均以「具有殺傷力」為其要
          件。又依據司法院秘書長八十一年六月十一日秘臺廳
          （二）第○六九八五號函釋稱：「殺傷力之標準為在
          最具威力之適當距離，以彈丸可穿入人體皮肉層之動
          能為準。」另依日本科學警察研究所之研究結果認：
          「彈丸單位面積動能達二十焦耳／平方公分，則足以
          穿入人體皮肉層。」而按事實之認定，應憑證據，苟
          未能發現相當確實之證據或證據不足以證明，自不能
          以推測或擬制之方法以為裁判之基礎，故「被告所持
          有玩具手槍，經刑事警察局裝填玩具槍用金屬空彈殼
          試射，惟因子彈爆炸高壓，造成槍管爆裂，無法再供
          擊發子彈使用，可見刑事警察局係裝填超過該玩具手
          槍可負荷之子彈而在不正常使用狀態下試射，其鑑定
          結果，不足據為認定該玩具手槍具有殺傷力之憑據；
          又該玩具手槍之槍管已爆裂，無法證明在正常狀態下
          可擊發子彈或金屬並能穿透人體皮肉層，此外無其他
          確切證據可資證明，自不能臆測其具有殺傷力，應認
          被告犯罪不能證明。」（最高法院九十二年度臺上字
          第一五八九號裁判意旨參照）亦即法院對於改造槍、
          彈有無殺傷力之認定，應經得否「裝填子彈適當？」
          及「發射之動能，可達二十焦耳／平方公分以上，足
          以穿入人體皮肉層？」之專業鑑定程序始可知悉，至
          為明確。惟查：上開公訴人所指之系爭改造手槍一枝
          、子彈十顆，均未扣案，本院無從勘驗該槍、彈之現
          實狀況，且前亦未曾送專業鑑定機關鑑定，故依卷證
          資料，本院尚無法未經勘驗或鑑定程序即認定其均具
          有殺傷力。
    （三）況依據最後持有前開改造手槍、子彈之同案被告呂寬
          涼迭於警詢時、偵查中及本院審理時均供述稱：伊買
          槍隔日，因為發現不能用，就拿到高雄市運河丟掉，
          伊有拉槍機（保險），但不能拉，伊沒試射過前開改
          造手槍，但伊買到前揭改造手槍後，發現上揭改造手
          槍係壞掉的，根本不能使用等語（見九十四年度偵字
          一二五一號偵查卷第八頁、第三十七頁、第七十頁、
          本院卷九十四年八月三日審判筆錄），是依最後持有
          系爭搶、彈者之使用情形，亦無法證明前開改造手槍
          及子彈具有殺傷力乙情。
    （四）又公訴人雖以上揭改造手槍、子彈已經轉手多人，同
          案被告乙○○甚至付款購買上揭改造手槍、子彈之事
          實，作為認定上開改造手槍、子彈具殺傷力之證據，
          惟按改造手槍與子彈有無具殺傷力，與其實際上是否
          經買賣、轉讓，並無直接之關連性，故縱然被告何傳
          忠或同案被告彼此間，確有如公訴人所指之買賣或轉
          讓改造槍、彈之事實，亦無從逕以此推論經買賣、轉
          讓之槍枝或子彈即具殺傷力至明。準此，本院認公訴
          人所指之前揭改造手槍、子彈具有殺傷力乙節尚無從
          證明。經核即與槍砲彈藥刀械管制條例第十一條、第
          十二條之構成要件有間。此外，復查無其他積極或具
          體之證據，足資證明前開改造手槍及子彈均具有殺傷
          力，既無其他證據足資證明被告確有公訴人所指之此
          部分犯行，自應為被告甲○○無罪之諭知，以昭審慎
          。
據上論斷，應依刑事訴訟法第三百零一條，判決如主文。
本案經檢察官蔡麗宜到庭執行職務。
中　　華　　民　　國　　94　　年　　9 　　月　　14　　日
　　　　　　    　　　刑事第六庭  審判長法　官　張瑛宗
                                        法  官  陳映佐
                                        法  官  徐千惠
以上正本證明與原本無異。
如不服本判決，應於判決送達後10日內，向本院提出上訴狀。
　　　　　　　　　　　　        　　　　書記官　韓雪青
中　　華　　民　　國　　94　　年　　9　 　月　　15　　日
